臺灣臺中地方法院刑事判決　　　　　　　94年度易字第1636號
公　訴　人　台灣台中地方法院檢察署檢察官
被　　　告　乙○○
右列被告因詐欺案件，經檢察官提起公訴（94年度偵字第6989號
），嗣經本院合議庭裁定由受命法官獨任進行簡式審判程序，判
決如下：
    主  文
乙○○幫助意圖為自己不法之所有，以詐術使人將本人之物交付
，處有期徒刑肆月，如易科罰金，以參佰元折算壹日。
    事  實
一、乙○○於民國九十四年三月間某日，經由自由時報分類廣告
    欄得知真實姓名年籍均不詳之成年男子蒐購金融機構帳戶，
    其可預見金融機構帳戶係個人理財之重要工具，且關係個人
    財產、信用之表徵，帳戶之存摺、提款卡、印章及密碼如交
    付他人使用，有供作財產犯罪用途之可能，而一般人取得他
    人存摺之目的在於取得贓款及掩飾犯行不易遭人追查，對於
    提供帳戶雖無引發他人萌生犯罪之確信，但仍不顧他人所可
    能遭害之危險，因缺錢花用，竟基於縱若有人持其存簿、提
    款卡、密碼後，自行或轉交他人用以實施犯罪，供作被害人
    匯款之用，仍不違背其本意之幫助使用其帳戶者向他人詐欺
    取財之不確定故意，將其於九十四年二月二十一日在日盛國
    際商業銀行大里分行開設之00000000000000
    號帳戶，連同開戶時取得之存摺、印鑑章、提款卡及密碼等
    帳戶資料，以新臺幣（下同）六千元之代價交付給真實姓名
    、年籍不詳之某成年男子，並告知提款卡之密碼，而容許該
    人藉其帳戶存摺及提款卡以遂行詐欺取財犯罪。該成年男子
    於取得乙○○所交付之帳戶存摺、印鑑章、提款卡及密碼等
    資料後，便與其所屬之詐騙集團，共同基於意圖為自己不法
    所有之犯意，於九十四年三月八日十時許，以手機撥打甲○
    ○之電話，佯稱係甲○○之友人，表示有急事需向甲○○借
    款，致甲○○信以為真陷於錯誤而依其指示行事，於同日十
    時三十八分許，轉帳八萬元至前揭日盛國際商業銀行帳戶，
    款項於轉帳後旋遭提領完畢。嗣甲○○察覺有異始知受騙。
二、案經臺中縣警察局霧峰分局報請臺灣臺中地方法院檢察署檢
    察官偵查起訴。
    理  由
一、訊據被告乙○○坦認確有於上揭時地，將其所開立之日盛國
    際商業銀行大里分行帳戶之存摺、金融卡、印鑑章及提款密
    碼資料，提供予真實姓名年籍不詳之成年男子使用之事實，
    且該成年男子所為之前述詐欺犯行，亦據被害人甲○○於警
    詢中指述綦詳（見霧峰分局霧警刑字第０九四００五二一六
    五號卷第四至五頁），並有被告上開帳戶之存款帳戶及信託
    帳戶相關業務往來申請書、日盛國際商銀客戶歷史檔交易明
    細查詢、自動櫃員機交易明細表等件附卷可稽（見上開警卷
    第八頁至第九頁、第十二頁），足認被告上開自白與事實相
    符。又按刑法上之故意，分直接故意（確定故意）與間接故
    意（不確定故意），「行為人對於構成犯罪之事實，明知並
    有意使其發生者」為直接故意，「行為人對於構成犯罪之事
    實，預見其發生而其發生並不違背其本意者」為間接故意；
    一般人至銀行開設帳戶並非難事，如非為詐欺犯罪等不法目
    的，依常情並無捨棄自己帳戶而迂迴收受他人帳戶使用之理
    ，是被告對於該成年男子可能將其帳戶用來作為詐欺等非法
    用途上，應有所預見，且不違背其本意，其竟仍將上開帳戶
    出賣予該成年男子使用，足見該成年男子將被告帳戶用來作
    為詐欺取財之用，為被告所容認及允許。另查銀行帳戶可供
    款項之存匯、提領，一般人均可輕易申請開設，並無任何資
    格條件之限制，且金融存款帳戶，事關存戶個人財產權益之
    保障，其與存戶印鑑章、提款卡結合，專屬性、私密性更形
    提高；除非本人或與本人具密切關係之人，難認有何理由可
    自由流通使用該存摺、印章；一般人亦均有應妥為保管存摺
    及提款卡，以防止存摺及提款卡被他人冒用之認識，縱有特
    殊情況偶有將存摺、提款卡交付他人之需，亦必深入瞭解其
    用途後始行提供使用，實乃吾人日常生活經驗與事理；且存
    摺、提款卡等有關個人財產、身分之物品，如淪落不明人士
    手中，極易被利用為與財產犯罪有關之犯罪工具；而與他人
    於身分上不具密切關係之人，竟要求他人提供帳戶以為使用
    ，此等行為，客觀上已屬可疑，且顯係供為某非正當資金進
    出使用，而隱瞞其流程及行為人身分曝光之不法意圖亦可預
    見；若此之社會現實，恆係一般人本於日常生活經驗即可體
    察，本件被告緊接於開設帳戶後即出售他人使用，對此自難
    諉言不知，是被告出賣其所開設之帳戶時，應有幫助他人犯
    詐欺取財罪之不確定故意，堪可認定。是本件事證明確，被
    告犯行堪以認定，應予依法論科。
二、按幫助犯之成立，主觀上行為人須有幫助故意，客觀上須有
    幫助行為。且幫助犯係從屬於正犯而成立，並無獨立性，故
    幫助犯須對正犯之犯罪事實，具有共同認識而加以助力，始
    能成立，其所應負責任，亦以與正犯有同一認識之事實為限
    ，若正犯所犯之事實，超過其共同認識之範圍時，則幫助者
    事前既不知情，自不負責。從犯對正犯行為所認識之內容，
    如與正犯所發生之事實不一致時，應僅就其所認識之範圍負
    責。查被告基於幫助詐欺取財之不確定故意，將前揭所申請
    之帳戶存摺、印章、提款卡，交予真實姓名年籍不詳之成年
    男子作為犯詐欺取財之用，及該真實姓名年籍不詳之成年男
    子確有向被害人甲○○詐欺取財得逞等節，已如前述，是核
    被告所為，係犯刑法第三十條第一項前段、第三百三十九條
    第一項之幫助詐欺取財罪。又被告幫助他人犯詐欺取財罪，
    係從犯，爰依刑法第三十條第二項之規定，按正犯所犯詐欺
    取財罪之刑減輕之。爰審酌被告為本件犯行、犯罪之動機，
    係為貪圖私利，而提供所有之金融帳戶幫助他人詐騙財物，
    致使詐騙集團利用人頭帳戶詐財，影響社會經濟秩序，益添
    查緝之困難，惟考及其犯罪後坦承犯行，態度良好等一切情
    狀，量處如主文所示之刑，並諭知易科罰金之折算標準，以
    示懲儆。
據上論斷，應依刑事訴訟法第二百七十三條之一第一項、第二百
九十九條第一項前段，刑法第三百三十九條第一項、第三十條第
一項前段、第二項、第四十一條第一項前段，罰金罰鍰提高標準
條例第一條前段、第二條，判決如主文。
中　　華　　民　　國　　94　　年　　9　　月　　16　　日
                       刑事第二庭  法  官  陳姵君
右正本證明與原本無異。
如不服本判決，應於送達後十日內向本院提出上訴狀（須附繕
本），上訴於臺灣高等法院臺中分院。
                                   書記官  劉文永
中　　華　　民　　國　　94　　年　　9　　月　　16　　日
附錄論罪科刑法條
刑法第三百三十九條第一項：
意圖為自己或第三人不法之所有，以詐術使人將本人或第三人之
物交付者，處五年以下有期徒刑、拘役或科或併科一千元以下罰
金。
